臺灣臺中地方法院民事判決　　　　　 94年度保險簡上字第2號
　　上　訴　人　丙○○
　　訴訟代理人　朱逸群律師
　　複　代理人　王士銘
　　被上訴　人　新光人壽保險股份有限公司
　　法定代理人　甲○○
　　訴訟代理人　乙○○
上列當事人間給付保險金事件，上訴人對於民國九十三年十二月
十五日本院臺中簡易庭九十三年度中保險簡字第三二號第一審判
決提起上訴，本院於九十四年十月十三日言詞辯論終結，判決如
下：
    主  文
上訴駁回。
第二審訴訟費用由上訴人負擔。
    事實及理由
一、上訴人主張：
（一）上訴人於民國92年12月26日向被上訴人購買新光新長安終
      生壽險，保單號碼為CLB34143號。上訴人於93年5月25 日
      因騎車不慎跌倒，致使頭部外傷合併腦挫傷、創傷性蜘蛛
      膜下腔出血、頭皮挫傷合併頭皮下血腫、頭顱骨線性骨折
      等不適至財團法人仁愛醫院急診住院急診檢查，經醫師診
      斷需住院醫療檢查，至同年6月2日出院，共住院9日，於
      出院後因腦部不適、暈眩，造成出院不久後又陸續發生意
      外、再至台中清泉綜合醫院住院自93年6月3日至同年月8
      日住院6日、至台中中山醫學大學附設醫院自同年6月9日
      至同年月14日住院6日、至行政院衛生署台中醫院急診住
      院自同年6月15日至同年月25日住院11日、至中山醫學大學
      附設醫院自同年6月29日至同年7月3日住院五日等，上訴
      人因意外造成之不適前後共住院37日。依兩造約定意外傷
      害醫療保險金之給付，依條款第9條給付實支實付傷害醫
      療保險金，但限額為新台幣（下同）四萬元，即為40000
      元×2%=800元，800元×37日=29600 元。安心住院保險金
      之給付依其條款所述應給付保險金3000元×37日=111000
      元。傷害住院日額保險之給付，依條款第9條傷害住院日
      額乘以其實際住院日數，給付傷害住院保險金即為1000元
      ×37日=37000元，合計為177600  元。上訴人於出院後持
      相關證明文件，於同年6月中旬陸續向被上訴人申請理賠
      ，被上訴人皆以案件尚在審查中做為答覆，至今被上訴人
      仍對上訴人之申請不理不睬。上訴人因意外受傷之情境本
      身縱有疏失，造成受傷為事實，醫療過程及住院天數亦非
      上訴人自行決定，而是醫療過程，醫師參照上訴人受傷情
      形來決定醫療療程。上訴人已就受傷情形，檢具診斷書及
      住院證明，實已符合要求保險理賠之程序。被上訴人於上
      訴人尚未提出訴訟時，台中分公司理賠課曾要求以收據之
      金額賠償上訴人之傷損並要求解除契約，遭上訴人所拒。
      今竟拒絕承認上訴人之醫療過程，並懷疑上訴人之投保動
      機，顯見其仗勢財大氣粗、欺凌弱勢之上訴人之惡質心態
      ，實令上訴人痛心。
（二）上訴人於上訴理由中補述：上訴人就本件所受傷害為頭部
      外傷合併創傷性蜘蛛膜下腔出血、腦震盪伴有暫時性意識
      喪失並有接受生命徵象及昏迷指數評估，實難苛求受有腦
      部傷害之上訴人能詳述其受傷過程，如其先後陳述雖非完
      全一致，但受傷過程及受傷部位並無太大歧異，則其陳述
      並非完全不可採。因此就上訴人對第二次住院（93年6月3
      日至同年月8日）陳述之受傷經過為「因為去我男友的朋
      友家，走樓梯滑倒往後倒，跌坐在樓梯上，去檢查有腦震
      盪... 」等語，與診斷證明書所載「腦震盪」並無不合之
      處；對第四次住院（93年6月3日至同年月25日）所陳述之
      受傷過程為「在第一廣場，我走手扶梯，被一名胖男子撞
      ，我往後倒，我撞到地上一大塊鐵片... 」等語，與診斷
      證明書所載「腦震盪」伴有暫時性意識喪失，並非相歧異
      ；又對第5次住院（93年6月29  日至同年7月3日）陳述之
      受傷過程為「我自行騎乘機車，路上施工，路面上有碎石
      ，導致我滑倒... 」等語，騎車滑倒亦為車禍事故與主訴
      因車禍導致枕部受傷，並非不符，原判決之認定尚有誤會
      。
（三）上訴人受傷部位為頭部外傷合併腦震盪等，實難苛求受有
      腦部傷害之上訴人能詳述其受傷之過程，如先後陳述雖非
      完全一致，但受傷過程及受傷部位並無太大歧異，上訴人
      之陳述亦與診斷證明書所載尚無不合，該陳述非完全不可
      採。如被上訴人主張上訴人為區區十餘萬元之保險理賠金
      而出於自殘，或稱上訴人有投保多種醫療保險，藉資理賠
      獲取不當利益，自應由被上訴人舉證以實其說。
（四）爰依保險契約之法律關係請求，並聲明：(一)原判決廢棄；
      (二)被上訴人應給付上訴人177600元及自93年7月4日起至清
      償日止按年息百分之10計算之利息；(三)第1、2審訴訟費用
      由被上訴人負擔。
二、被上訴人主張：除引用原審記載外，補稱：被上訴人並不是
    主張上訴人是自殘，但上訴人迄未舉證證明係因意外而致傷
    害，且其確實投保多種醫療險，所稱事故發生之過程亦有諸
    多疑點。並聲明：(一)上訴駁回；(二)第二審訴訟費用由上訴人
    負擔。
三、兩造不爭執之事實：
（一）上訴人於民國92年12月26日向被上訴人購買新光新長安終
      生壽險，保單號碼為CLB34143號。
（二）上訴人於93年5月25日因頭部外傷合併腦挫傷、創傷性蜘
      蛛膜下腔出血、頭皮挫傷合併頭皮下血腫、頭顱骨線性骨
      折等不適至財團法人仁愛醫院急診住院急診檢查，至同年
      6月2日出院，共住院9日，於出院後因腦部不適、暈眩，
      再至台中清泉綜合醫院住院自93年6月3日至同年月8日住
      院6日、至台中中山醫學大學附設醫院自同年6月9日至同
      年月14日住院6日、至行政院衛生署台中醫院急診住院自
      同年6月15日至同年月25日住院11 日、至中山醫學大學附
      設醫院自同年6月29日至同年7月3日住院5日等，上訴人因
      不適前後共住院37日。
（三）上訴人除本件外，另向保誠人壽、南山人壽、佳迪福公司
      投保相關之醫療保險或意外保險。
      以上不爭執事實，核與兩造提出之保險單、診斷證明書、
      投保資料相符，堪信屬實。
四、得心證之理由：
    兩造厥有爭執者，為上訴人所受傷害是否為意外傷害所造成
    ？該傷害係意外造成之事實應由何者負舉證責任？又上訴人
    住院37日可請求被上訴人理賠保險金若干？經查：
（一）按傷害保險人於被保險人遭受意外傷害及其所致殘廢、或
      死亡時，負給付保險金額之責，保險法第131條第1項固有
      明文。惟此所謂之「意外傷害」，乃指危險之發生，必須
      具有偶發或不可預期之意外因素；亦即意外傷害者須具備
      (1)須為身體之傷害。(2)須為外界事故所致之傷害。(3)須為
      意外事故由於自己之過失或係第三人之故意所為等要件；
      易言之，若係被保險人故為自殘或因疾病所致之傷害，則
      非屬之。次按民事訴訟如係由原告主張權利者，應先由原
      告負舉證之責，若原告先不能舉證，以證實自己主張之事
      實為真實，則被告就其抗辯事實即令不能舉證，或其所舉
      證據尚有疵累，亦應駁回原告之請求。又原告對於自己主
      張之事實（即起訴事實）已盡證明之責後，被告對其主張
      ，如抗辯其不實，並提出新事實而為反對之主張者，則原
      告對其反對之主張，亦應負證明之責，此乃舉證責任分擔
      之原則；而原告於抗辯事實若無確實證明方法或僅以空言
      爭執者，當然認定其抗辯事實之非真正，而應為原告不利
      益之裁判。最高法院著有17年度上字第917號、18年度上
      字第2855號判例意旨及72年度台上字第1036號、同院74年
      度台上字第2143號判決意旨足資參照。次按保險所擔當者
      為危險，在客觀上係「不可預料或不可抗力之事故」，在
      主觀上為「對災害所懷之恐懼，及因災害而受之損失」，
      故危險之發生不僅須不確定，非故意，且危險及其發生須
      為適法。而保險契約，乃最大之善意契約，首重善意，以
      避免道德危險之發生，凡契約之訂立及保險事故之發生，
      有違背善意之原則者，保險人即得據以拒卻責任或解除契
      約，最高法院亦著有86年度臺上字第2141號判決意旨可參
      。
（二）本件上訴人主張其傷害因意外事故所造成等情，固據其提
      出診斷證明書及收據為佐。然查依上訴人所提出之前開證
      據所示，僅可認為上訴人受有前開傷害並因而住院治療，
      尚不足證明上訴人所受之前開傷害，係因意外傷害所造成
      ，而被上訴人復否認上訴人所受之前開傷害係為意外傷害
      ，則上訴人自應就其上述主張盡其舉證之責任。而上訴人
      就其所受之前開傷害係因意外傷害所造成等情，並未舉出
      任何證據，以實其說，依上說明，已難認其主張為真實。
      次查，依上訴人所提出附於原審卷內之前開診斷証明書及
      附於原審卷內之清泉醫院、中山醫學大學附設醫院及行政
      院衛生署台中醫院所檢附之病歷資料所示，上訴人於93年
      5月25日至同年6月2日因頭部外傷合併腦挫傷、創傷性蜘
      蛛膜下腔出血、頭皮挫傷合併頭皮下血腫、頭顱骨線性骨
      折至財團法人仁愛醫院急診住院，於93年6月3日至6月8日
      因腦震盪至台中清泉綜合醫院住院，其主訴乃因頭部撞擊
      致腦震盪、頭痛、頭暈、嘔吐、噁心及左肩胛挫傷等症狀
      ，入急診室辦理住院治療，93年6月9日至同年6月14日因
      頭部挫傷合併頭皮血腫、頸部挫傷至中山醫學大學附設醫
      院住院，主訴是因在家中跌倒至噁心嘔吐，頸部酸痛及右
      手麻木。93年6月15日至6月25日腦震盪伴有暫時性意識喪
      失、背挫傷至行政院衛生署台中醫院急診往院，主訴頭痛
      、頭昏及嘔吐，93年6月29日至7月3日因頭部外傷合併腦
      震盪至中山醫學大學附設醫院住院，主訴係因車禍導致後
      枕部受傷。而上訴人於原審93年12月1日審理時係陳稱：
      93年我共住院五次，第一次是5月份，因為我去伯母家，
      我去大里大買家，在途中我男友騎機車載我有點斜，使我
      沒有扶好，往後倒而跌下去，頭部撞到地上，第2次住院，
      因為去我男友的朋友家，走樓梯滑倒往後倒，跌坐在樓梯
      上，去檢查，有腦震盪，有傷到脖子、腰部，第3次，我
      洗完澡，浴室潮濕，我滑倒，撞到門檻，第4次，在第一廣
      場，我走手扶梯，被一名胖男子撞，我往後倒，我撞到地
      上一大塊鐵片，他有送我去醫院，我不知道他的姓名，第
      5次，我自行騎乘機車，路上施工，路面上有碎石，導致
      我滑倒，騎車連人倒下等語。惟上訴人其說詞互核不符部
      分有：
      (1)、93年6月3日至同月8日上訴人乃因腦震盪至台中清泉
          綜合醫院住院，上訴人主訴乃因頭部撞擊致腦震盪、
          頭痛、頭暈、嘔吐、噁心及左肩胛挫傷等症狀，入急
          診室辦理住院治療等情，卻於審理時陳述第二次住院
          ，因為去其男友的朋友家，走樓梯滑倒往後倒，跌坐
          在樓梯上，去檢查，有腦震盪，有傷到脖子、腰部，
          其受傷情節及部位顯不相同。
      (2)、93年6月15日至6月25日上訴人因腦震盪伴有暫時性意
          識喪失、背挫傷至行政院衛生署台中醫院急診往院，
          主訴頭痛、頭昏及嘔吐等情，惟其於本院審理時係陳
          述：第4次，在第一廣場，我走手扶梯，被一名胖男
          子撞，我往後倒，我撞到地上一大塊鐵片，他有送我
          去醫院，我不知道他的姓名云云。該次既有應負責任
          之肇事者，而該肇事者復又護送上訴人至醫院，上訴
          人竟不知其姓名。
      (3)、上訴人於93年6月29日至7月3日因頭部外傷合併腦震
          盪至中山醫學大學附設醫院住院，主訴係因車禍導致
          後枕部受傷。惟其於本院審理時係稱：第5次，我自
          行騎乘機車，路上施工，路面上有碎石，導致我滑倒
          ，騎車連人倒下云云。上訴人既因自行騎乘機車，復
          因路上施工，路面上有碎石，導致滑倒，騎車連人倒
          下，竟除頭部外傷外，身體其他部位餘無擦傷等情，
          實難認其前開陳述為實在。上訴人之主張，自難認為
          真實。
（三）上訴人又以其受傷部位為頭部外傷合併腦震盪等，實難苛
      求受有腦部傷害之上訴人能詳述其受傷之過程，其先後陳
      述雖非完全一致，但受傷過程及受傷部位並無太大歧異，
      陳述亦與診斷證明書所載尚無不合之處，該陳述非完全不
      可採等語。惟查，上訴人因傷住院之情節陸續發生，即甫
      一出院，翌日旋再次因傷住進他家醫院，多達五次，進住
      之醫院亦一再更替，況其出院後理當居家調養，竟一再外
      出復發生事故，多次受傷均未對加害者提起刑事告訴或請
      求調解理賠，所發生事故陸續住院情節，顯與常情相違；
      上訴人亦自承其有投保多種醫療保險乙節，且據被上訴人
      提出醫療險資料五紙附卷為佐，上訴人上開所辯尚難採憑
      ，自仍應就其受傷係出於意外造成之事實，負舉證責任。
（四）綜上，上訴人就其主張既無法舉證為真實，則其主張係因
      意外致受傷害，依兩造保險契約之法律關係，訴請被告給
      付原告十七萬七千六百元及自九十三年七月二十四起至清
      償日止按年息百分之十計算之利息，即無理由，應予駁回。
      原審為上訴人敗訴之判決，並無不合。上訴意旨指摘原判
      決不當，求予廢棄改判，為無理由，應予駁回。
五、據上論結，本件上訴為無理由，依民事訴訟法第四百三十六
    條之一第三項、第四百四十九條第一項、第七十八條，判決
    如主文。
中　　華　　民　　國　　94　　年　　10　　月　　27　　日
                  民事第一庭    審判長法官  張惠立
                                    法  官  吳蕙玟
                                    法  官  鍾啟煒
右為正本係照原本作成
不得上訴。
中　　華　　民　　國　　94　　年　　11　　月　　3   　日
                                    書記官
